臺灣高等法院臺南分院刑事判決　 99年度重上更(一)字第196號
上　訴　人　臺灣臺南地方法院檢察署檢察官
上　訴　人
即　被　告　林福朝
輔佐人　即
林福朝之女　林沛琦
選任辯護人　楊淑惠律師（扶助律師）
上　訴　人
即　被　告　曾政國
上　訴　人
即　被　告　林西田
上　訴　人
即　被　告　林天文
上三人共同
指定辯護人　本院公設辯護人簡松柏
上列上訴人等因被告等擄人勒贖等案件，不服臺灣臺南地方法院
九十五年度重訴字第二二號中華民國九十八年三月三十一日第一
審判決（起訴案號：臺灣臺南地方法院檢察署九十五年度偵字第
六二九一、六四四三、六六六八、六八二五、六六九六、六八九
一、六八九八、七０四０、七一九九、九八０二號，併辦案號：
同上署九十五年度偵字第一一七七七、一三七四四、一二八二八
號），提起上訴，判決後最高法院發回更審，本院判決如下：
    主    文
原判決關於林福朝、曾政國、林西田、林天文除公訴不受理部分
外均撤銷。
林福朝共同犯剝奪他人行動自由罪，累犯，處有期徒刑年，減
為有期徒刑壹年陸月。又共同犯非法持有手槍罪，累犯，處有期
徒刑柒年，併科罰金新臺幣拾伍萬元，罰金如易服勞役，以新臺
幣壹仟元折算壹日。扣案之手槍壹枝（槍枝管制編號00000
00000號）沒收。應執行有期徒刑捌年，併科罰金新臺幣拾
伍萬元，罰金如易服勞役，以新臺幣壹仟元折算壹日，扣案之手
槍壹枝（槍枝管制編號0000000000號）沒收。
曾政國共同犯剝奪他人行動自由罪，處有期徒刑貳年陸月，減為
有期徒刑壹年月。又共同犯非法持有手槍罪，處有期徒刑陸年
，併科罰金新臺幣拾萬元，罰金如易服勞役，以新臺幣壹仟元折
算壹日。扣案之手槍壹枝（槍枝管制編號0000000000
號）沒收。應執行有期徒刑柒年，併科罰金新臺幣拾萬元，罰金
如易服勞役，以新臺幣壹仟元折算壹日。扣案之手槍壹枝（槍枝
管制編號0000000000號）沒收。
林西田共同犯剝奪他人行動自由罪，處有期徒刑貳年，減為有期
徒刑壹年。又共同犯非法持有手槍罪，處有期徒刑伍年陸月，併
科罰金新臺幣拾萬元，罰金如易服勞役，以新臺幣壹仟元折算壹
日。扣案之手槍壹枝（槍枝管制編號0000000000號）
沒收。應執行有期徒刑陸年貳月，併科罰金新臺幣拾萬元，罰金
如易服勞役，以新臺幣壹仟元折算壹日。扣案之手槍壹枝（槍枝
管制編號0000000000號）沒收。
林天文共同犯剝奪他人行動自由罪，處有期徒刑壹年拾月，減為
有期徒刑拾壹月。又共同犯非法持有手槍罪，處有期徒刑伍年肆
月，併科罰金新臺幣拾萬元，罰金如易服勞役，以新臺幣壹仟元
折算壹日，扣案之手槍壹枝（槍枝管制編號000000000
0號）沒收。應執行有期徒刑陸年，併科罰金新臺幣拾萬元，罰
金如易服勞役，以新臺幣壹仟元折算壹日。扣案之手槍壹枝（槍
枝管制編號0000000000號）沒收。
    事    實
一、林福朝曾於民國（下同）八十年間，因毀損、恐嚇取財、違
    反懲治盜匪條例、槍砲彈藥刀械管制條例等案件，經法院分
    別判處有期徒刑三月、三年六月、十年及一年二月，合併定
    應執行刑為有期徒刑十四年四月確定，經入監服刑，於八十
    九年二月三日因縮短刑期假釋出監，假釋期間付保護管束，
    而於九十五年三月二十八日保護管束期滿而執行完畢。曾政
    國則於九十年間，因殺人未遂案件，經法院判處有期徒刑五
    年六月確定，入監執行後，於九十四年七月十五日因縮短刑
    期假釋出監，嗣經撤銷假釋而於九十六年三月三日入監執行
    殘刑，並於九十七年九月二日期滿出監執行完畢（不構成累
    犯）。
二、緣蔡樹雨曾於八十八、八十九年間，經由友人吳進發（已歿
    ，綽號「白目仔」）向林福朝（綽號「黑糖」）借款新臺幣
    （下同）四萬元，另於八十九、九十年間，向曾政國（綽號
    「瘋公子」）借款新臺幣（下同）三萬元，均未完全清償。
    林福朝遂與曾政國、林西田、王信評（經原審判決應執行有
    期徒刑陸年，併科罰金五萬元確定）、林天文等人共同基於
    剝奪他人行動自由以追討債務之犯意聯絡，於九十五年四月
    四日夜間二十三時許，由曾政國駕駛車牌號碼九九００－Ｊ
    Ｇ號自小客車，搭載林西田、王信評，尋找蔡樹雨出面處理
    債務問題，而在臺南市安定區中崙里四號之某卡拉ＯＫ前遇
    見蔡樹雨，曾政國遂先與蔡樹雨處理其間之債務，蔡樹雨應
    允曾政國會儘速還款後，曾政國、林西田、王信評等人復以
    必須處理其所積欠林福朝之債務為由，強押蔡樹雨上車，將
    其載往林福朝所開設，位在臺南市○○區○○路二段十號之
    河邊春夢ＫＴＶ小吃部（下稱「河邊春夢」），以此剝奪蔡
    樹雨之行動自由。由林福朝質問蔡樹雨要如何處理其間之債
    務，因不滿蔡樹雨回答：其已經還給「白目仔」三萬二千元
    ，「白目仔」已表示剩下的不用再償還等語，林福朝即作勢
    毆打蔡樹雨，並向蔡樹雨恐嚇稱：須以三十萬元處理，如不
    處理就把你丟下嘉南大圳等語，蔡樹雨仍表示無力償還，林
    西田、王信評、林天文等人乃將蔡樹雨拖至「河邊春夢」後
    方，分別持球棒或以徒手毆打蔡樹雨，以此方式迫使蔡樹雨
    找人出面幫忙處理債務，蔡樹雨迫於無奈遂打電話向其女兒
    蔡麗雪求救。迨蔡樹雨之女蔡麗雪、蔡金珠獲電於翌日凌晨
    一時許趕至現場後，林福朝、曾政國、林西田、王信評、林
    天文等人即向蔡麗雪、蔡金珠恐嚇稱：沒有錢就簽本票，不
    簽的話就準備去醫院看你父親等語，並作勢要再將蔡樹雨拖
    出毆打，致蔡麗雪、蔡金珠心生畏懼，不得已而由蔡金珠簽
    立面額分別為七萬元、五萬元之本票各一紙及面額為五萬元
    之本票四紙，以此強暴、脅迫方法共同使蔡麗雪、蔡金珠行
    無義務之事，迨蔡金珠簽立本票交付予林福朝後，蔡樹雨並
    承諾於翌日還款後，林福朝始准蔡樹雨離去，共計剝奪蔡樹
    雨之行動自由長達三、四小時。
三、因蔡樹雨未依約於翌日（即同年四月五日）還款，曾政國、
    林西田、王信評、林天文及曾俊騰（經原審判決應執行有期
    徒刑三年二月，併科罰金三萬元，嗣於本院更一審撤回上訴
    而確定）等人，復於九十五年四月五日夜間二十二時五分許
    ，在「河邊春夢」受林福朝之託，由曾政國駕駛前開車牌號
    碼九九００－ＪＧ號自小客車搭載林西田、王信評、林天文
    及曾俊騰等人前往蔡樹雨住處索討欠款。林福朝並於出發前
    ，交付以色列ＩＭＩ廠製九四一ＦＢＬ口徑九ＭＭ之制式半
    自動手槍一枝（槍枝管制編號0000000000號，含
    彈匣一個）及制式子彈三顆予林西田攜同前往，詎林西田、
    王信評、林天文、曾俊騰及曾政國等人均明知制式手槍及子
    彈，係屬槍砲彈藥刀械管制條例所列管之槍枝及彈藥，非經
    中央主管機關內政部許可，不得擅自持有，竟與林福朝共同
    基於持有制式手槍及之子彈之犯意聯絡，推由林西田收受林
    福朝交付之前開手槍及子彈而共同持有之。同日夜間二十二
    時二十分許，蔡樹雨見曾政國、林西田、王信評、林天文、
    曾俊騰一行人，駕車至其位於臺南市○○區○○街八十五巷
    七十五弄三之六號住處前，且攜帶棍棒等物，旋即進入屋內
    並將大門關上躲避，蔡樹雨之女婿蔡文鵬見狀乃上前詢問林
    西田、林天文等人之來意，而遭林西田、林天文等人毆打受
    傷（傷害部分未據蔡文鵬提出告訴），蔡金珠與蔡樹雨之子
    蔡漢松見狀亦加入抵抗行列，蔡文鵬遭毆打後，亦持不詳器
    物加以反抗，雙方進而爆發衝突，林西田見狀乃將所攜帶之
    前開制式手槍及子彈上膛後交予林天文，林天文遂持該把制
    式手槍朝蔡樹雨住處大門擊發一槍以示威，其後曾政國、林
    西田、王信評、林天文、曾俊騰等人為能順利脫身，乃臨時
    起意而另基於以所持手槍、子彈之優勢而剝奪他人行動自由
    之犯意聯絡，乘亂將蔡樹雨之女蔡麗珠及蔡樹雨之孫蔡承諺
    、蔡博庭（均未年滿三歲）強押上渠等所駕駛之前開自小客
    車，蔡樹雨之前妻胡秀菊及蔡漢松見狀即趨前抓住該部自小
    客車之車門欲阻止曾政國駕車離去，曾政國則對胡秀菊、蔡
    漢松表示：「要孩子就到『河邊春夢』」等語後，隨即強行
    駕車離去，致胡秀菊、蔡漢松遭自小客車拖行而受傷（蔡漢
    松受傷部分未據提出告訴，胡秀菊受傷部分則於原審撒回告
    訴，並經原審判決不受理確定）。嗣林天文因恐渠等持有槍
    彈一事遭警查獲，乃於途中先行攜帶前開槍彈下車，並聯絡
    不知情之林敏郎將其載至臺南市○○區○○路一段八二三巷
    慶和宮前，將上開槍彈交還林福朝。而曾政國則將車駕至永
    安橋附近後，亦先行下車將車輛交由王信評駕駛，並交待王
    信評釋放蔡麗珍、蔡承諺、蔡博庭等人。王信評乃於同日二
    十三時十分許，在臺南市永康區○○○路與鹽行路口處，讓
    蔡麗珍、蔡承諺及蔡博庭三人下車，共計剝奪蔡麗珍、蔡承
    諺及蔡博庭之行動自由長達約五十分鐘。嗣蔡麗珍下車後，
    旋至臺南市警察局第六分局報案，員警乃循線於九十五年四
    月七日晚間二十三時許，依法拘提林天文到案。林福朝見事
    跡敗露，遂將上開槍彈交予林西田與王信評丟棄在臺南市○
    ○區○○路一段一巷永安橋附近之草叢內，再由王信評於九
    十五年四月十一日十五時許，向警方投案，並帶警尋獲前開
    制式手槍（含彈匣一個及子彈二顆）。
四、案經蔡樹雨訴由臺南市警察局第三分局報請臺灣臺南地方法
    院檢察署檢察官偵查起訴及移送併辦。
    理  由
甲、程序方面：
壹、按因被告之健康情形停止審判者，以被告心神喪失或因疾病
    不能到庭者為限，刑事訴訟法第二百九十四條第一、二項定
    有明文。查被告林福朝於本院更一審歷次準備程序及審判程
    序，既均能到庭，且就特定被訴事實均能透過其輔佐人之協
    助而為陳述，或以搖頭方式表達其否認犯罪之意思，顯見並
    無上述得停止審判之情形，因認該被告並無停止審判之原因
    。被告林福朝之選任辯護人關於林福朝應停止審判之主張，
    尚難採取，合先敘明。
貳、關於證據能力之說明：
一、被告林天文、曾政國、林西田部分：
    本件以下所引用具傳聞性質之供述證據，業經檢察官；被告
    林天文、曾政國及林西田及其等指定辯護人於本院受命法官
    行準備程序時，表示同意採為證據之意思（見本院更一卷第
    八五頁背面、第八六頁正面），本院審酌該等證據之作成或
    取得之狀況，並無非法或不當取證之情事，且亦無顯不可信
    之情況，復經本院於審判期日就上開證據依法進行調查、辯
    論，依刑事訴訟法第一百五十九條之五第一項規定，均具有
    證據能力。
二、被告林福朝部分：
  (一)本件被告林福朝方面就卷附證據之證據能力之意見為：「(1)
    林福朝以外的同案被告及被害人於警詢及偵查中未經具結的
    證言，我們認為是審判外的陳述，沒有證據能力。(2)其餘證
    據均同意採為證據。」（見本院更一卷第一一六頁），爰依
    上述意見逐一論述證據能力之有無。
  (二)證人即告訴人蔡樹雨；證人蔡金珠、蔡麗雪、蔡麗珍、蔡漢
    松、蔡文鵬、胡秀蘭、林敏郎；證人即同案被告林天文、曾
    政國、林西田、王信評、曾俊騰等人於警詢之證述，係被告
    林福朝以外之人於審判外之言詞陳述，依刑事訴訟法第一百
    五十九條第一項之規定，應認均不具證據能力。
  (三)刑事訴訟法第一百五十八條之三規定：「證人、鑑定人依法
    應具結而未具結者，其證言或鑑定意見，不得作為證據」，
    此所謂「依法應具結而未具結者」，係指檢察官或法官依同
    法第一百七十五條之規定，以證人身分傳喚被告以外之人到
    庭作證，或雖非以證人身分傳喚到庭，而於訊問調查過程中
    ，轉換為證人身分為調查時，檢察官、法官應依同法第一百
    八十六條之規定命證人供前或供後具結，其陳述始符合第一
    百五十八條之三之規定，而有證據能力。若檢察官或法官非
    以證人身分傳喚到庭訊問時，其身分既非證人或鑑定人，即
    與前述「依法應具結」之要件不合，縱未命其具結，純屬檢
    察官或法官調查證據職權之適法行使，當無違法可言。而前
    揭不論係本案或他案在檢察官面前作成未經具結之陳述筆錄
    ，係屬被告以外之人於偵查中向檢察官所為之陳述，本質上
    屬於傳聞證據，基於保障被告在憲法上之基本訴訟權，除在
    客觀上有不能傳喚該被告以外之人到庭陳述之情形外，如嗣
    後已經法院傳喚到庭具結而為陳述，前揭非以證人身分在檢
    察官面前未經具結之陳述筆錄，除顯有不可信之情況者外，
    仍非不得作為證據，最高法院九十八年台上字第四九二三號
    判決足資參照。查證人即同案被告林天文、曾政國、林西田
    與原審同案被告王信評、曾俊騰等人，於本件偵查中均具被
    告身份，復均於原審或本院上訴審經以證人身分接受交互詰
    問，使被告林福朝憲法上基本訴訟權獲得確保，復無事證足
    認其等為偵查中之陳述時，有何顯不可信之外部情況，是證
    人林天文、曾政國、林西田及原審同案被告王信評、曾俊騰
    等人於偵查中未經具結之陳述，對於被告林福朝而言，仍應
    認為具有證據能力。
  (四)上述經列舉以外之其他具傳聞性質之供述證據，業經檢察官
    、被告林福朝及其選任辯護人於本院受命法官行準備程序時
    ，表示同意採為證據之意思（見本院更一卷第一一六頁），
    本院審酌該等證據之作成或取得之狀況，並無非法或不當取
    證之情事，且亦無顯不可信之情況，復經本院於審判期日就
    上開證據依法進行調查、辯論，依刑事訴訟法第一百五十九
    條之一第二項、第一百五十九條之五第一項等規定，均認對
    於被告林福朝具有證據能力。
乙、有罪部分：
一、被告等人之答辯意旨：
    訊據被告等，被告林福朝矢口否認全部犯罪事實；被告曾政
    國坦承九十五年四月四日在「河邊春夢」毆打告訴人蔡樹雨
    及九十五年四月五日之妨害自由之事實，但否認九十五年四
    月四日有強押告訴人蔡樹雨並強迫蔡麗雪、蔡金珠簽發本票
    ；以及共同持有制式手槍、子彈犯行；被告林西田坦承九十
    五年四月五日全部犯行，然矢口否認參與九十五年四月四日
    強押告訴人蔡樹雨及迫使其女簽發本票之行為；被告林天文
    則坦承全部犯罪事實。(1)被告林福朝前辯稱：九十五年四月
    四日，是曾政國與蔡樹雨在「河邊春夢」店後談判債務，因
    蔡樹雨亦積欠伊債務，乃要求蔡樹雨還錢，絕無對蔡樹雨施
    以恐嚇或毆打情事，其間蔡樹雨之二位女兒蔡麗雪、蔡金珠
    趕到店內，亦未對該二女為任何恐嚇情事，至曾政國等人於
    談判間，是否曾對蔡樹雨及蔡麗雪、蔡金珠等人施以恐嚇，
    伊則不知情；又曾政國、林西田、王信評、林天文、曾俊騰
    等五人，於同年月五日持槍至蔡樹雨住處之事，均非伊所唆
    使，扣案之槍彈亦非伊交付林西田等人云云。(2)被告曾政國
    辯稱：九十五年四月四日在「河邊春夢」伊等雖有毆打蔡樹
    雨，但蔡樹雨係自願前往「河邊春夢」，其行動自由未遭剝
    奪，伊亦未強迫蔡樹雨之女兒簽發本票。至於九十五年四月
    五日部分，伊事前並不知道林西田帶有手槍及子彈，伊對持
    有槍彈及林天文開槍行為，並無犯意聯絡云云。(3)被告林西
    田辯稱：九十五年四月四日告訴人蔡樹雨雖有遭其他被告強
    押並限制行動自由，但伊未參與云云。
二、關於九十五年四月四日（即本判決事實二）部分：
  (一)被告曾政國、林西田、林天文及原審同案被告王信評均不否
    認有於九十五年四月四日二十三時許，共同駕駛車牌號碼九
    九００－ＪＧ號自小客車，在臺南市安定區中崙里四號某卡
    拉ＯＫ前遇到告訴人蔡樹雨，並將告訴人蔡樹雨載往位在臺
    南市○○區○○路二段十號之「河邊春夢」之事實。且被告
    林福朝、林西田、林天文、曾政國及原審同案被告王信評均
    不爭執告訴人蔡樹雨在「河邊春夢」期間其等均在場乙節。
    當天告訴人蔡樹雨確有撥打電話請其女兒蔡麗雪、蔡金珠至
    「河邊春夢」；告訴人蔡樹雨在「河邊春夢」時，確有遭被
    告林西田、林天文及原審同案被告王信評毆打，亦為被告林
    西田、林天文供認在卷。
  (二)被告林福朝迭於警詢及原審審理時均供陳：告訴人蔡樹雨確
    曾透過「白目仔」向其借用七萬元等事，據其於警詢時供稱
    ：告訴人蔡樹雨於六、七年前向伊借錢，詳細時間不清楚，
    當時是吳進發（即「白目仔」）帶告訴人蔡樹雨來找伊，向
    伊借七萬元，當時伊有拿現金借給告訴人蔡樹雨。當時伊是
    看在吳進發的面子上才借錢給告訴人蔡樹雨等語（見九十五
    年七月十七日警詢筆錄）。告訴人蔡樹雨固於偵查中證述：
    伊沒有欠被告林福朝七萬元，伊是跟「白目仔」借四萬元，
    且已經返還「白目仔」三萬二千元，而且「白目仔」說剩下
    的不用還了云云（見第六二九一號偵查卷第廿八頁）；然於
    原審審理時已改稱：伊有欠被告林福朝四萬元，時間係在案
    發之前六、七年；那筆錢是被告林福朝在他家拿給「白目仔
    」，「白目仔」再拿給伊；大約借了半年以後，被告林福朝
    有打電話給伊，叫伊不要把錢還給「白目仔」，伊才知道這
    筆錢是被告林福朝的云云（見原審卷四第廿三至廿四、卅三
    至卅四頁），其前後供述反覆不一，自足啟人疑竇，而被告
    林福朝於警詢及原審審理時前後一致之供詞，自較為可採。
    況告訴人蔡樹雨於警詢、偵查中及原審審理時均一再證稱沒
    有錢可以還被告林福朝等情（見警卷第九四頁、第六二九一
    號偵查卷第廿八頁、原審卷四第卅九頁），是告訴人蔡樹雨
    曾於八十八、八十九年間，經由友人吳進發（綽號「白目仔
    」）向被告林福朝借款四萬元之事，應屬實情。被告曾政國
    亦迭稱：告訴人蔡樹雨亦在案發之五、六年前積欠伊三萬元
    等語（見第六六九六號偵查卷第廿四頁、原審卷一第一四八
    頁、原審卷三第一四三頁），且為告訴人蔡樹雨所不爭執，
    則告訴人蔡樹雨亦於八十九、九十年間，向曾政國借款三萬
    元之事亦臻明確。
  (三)據(1)告訴人蔡樹雨於偵查中證稱：九十五年四月四日晚上二
    十三時左右，伊從臺南市安定區中崙里的一間卡拉ＯＫ走出
    來，被一名綽號「瘋公子」之男子（即被告曾政國）及另二
    名不詳的男子欄下，他們駕駛一部黑色休旅車，「瘋公子」
    就跟伊說，他老闆「黑糖」（即被告林福朝）在找伊，說有
    一條七萬元的債要處理，伊就跟他說，伊沒欠「黑糖」錢，
    他們告訴伊是伊跟「白目仔」的人借款四萬元的部分，伊跟
    他說伊已經還「白目仔」三萬二了，而且「白目仔」說剩下
    的不用再還，但是「瘋公子」不理。後來伊就被迫坐上他們
    的車到「河邊春夢」，他們那時有說是「黑糖」叫他們來的
    。到「河邊春夢」之後，除了「黑糖」、「瘋公子」外，還
    有十幾人在，「黑糖」一見伊就出手要打伊，而且跟伊說「
    白目仔」那條債就是他的，問伊要如何處理，伊就跟他解釋
    伊已經還了，但是他不理，說要跟伊拿三十萬，伊說伊沒有
    那麼多錢，一個年輕人就拿球棒打伊的頭，「黑糖」就叫其
    他人把伊拖到後面去，就有四個人把伊拖出去，用球棒及徒
    手毆打伊，打完後又把伊帶到屋內，叫伊找人出來幫忙處理
    ，伊才打電話給伊女兒蔡麗雪說明上情。後來蔡麗雪、蔡金
    珠來了才又把伊帶回「河邊春夢」，伊看到時，他們已經拿
    本票要伊女兒簽，伊女兒不簽，他們又跟伊女兒說，不簽的
    話就去醫院看伊好了，後來又有人要把伊拖出去打，伊女兒
    才被迫簽下六張本票等語明確（見六二九一號偵查卷第廿七
    、廿八頁）。其證言核與(2)證人蔡麗雪於偵查中結證：九十
    五年四月五日凌晨快一點，伊父親蔡樹雨打電話回來說，他
    被押走，在「河邊春夢」，叫伊過去處理，後來蔡金珠就接
    到電話，伊就跟蔡金珠一起過去。伊二人到「河邊春夢」時
    沒有看到父親，後來父親才被帶過來，但是他全身是傷，那
    個自稱「黑糖」的人就說伊父親有欠他七萬元，但是加上利
    息就說要給三十萬元，伊就說伊付不出來，要走了，他們就
    說，不付的話，就去急診室看伊父親，後來又有人要把伊父
    親拖出去打，伊等才被迫簽了本票，後來伊等就回去了（見
    六二九一號偵查卷第廿九頁）；該證人復於原審審理時證述
    ：伊於九十五年四月四日晚上的時候，接到電話說伊父親被
    帶走，伊就跟妹妹到「河邊春夢」看父親，到那裡後，被告
    林福朝說伊父親欠他三十萬元，伊有聽見被告林福朝叫人打
    伊父親，他還說如果伊不處理的話就到醫院去看父親，後來
    伊妹妹有簽本票，伊妹妹當下會簽本票是因為他們要把父親
    帶走，簽完本票之後他們就開車跟渠等回家，在門口讓伊父
    親下車；伊父親在「河邊春夢」時，他的行動自由是遭控制
    ，看的出來他有受傷，當時想說只要能把人平安帶走就好，
    所以伊妹妹才簽本票，伊當時會害怕等語（見原審卷四第六
    三至六九頁）；及(3)證人蔡金珠於偵查中所證：九十五年四
    月四日伊接到電話，有人問伊說，伊父親有沒有打電話回來
    ，叫伊等去「河邊春夢」找「黑糖」。伊是在九十五年四月
    四日晚上，在「河邊春夢」見到被告林福朝；當天對伊說，
    如果付不出錢來，要伊等去急診室看父親的人是被告林天文
    等語（見六二九一號偵查卷第廿九頁、九八九二號偵查卷第
    四三頁）；暨於原審審理時證稱：伊接到通知說伊父親在「
    河邊春夢」，叫伊過去，伊就與蔡麗雪一起去；他們說伊父
    親欠他們七萬元，要伊簽三十萬元的本票，除七萬元是之前
    欠的外，剩下的算利息；在場有人拉著伊父親，說如果不簽
    本票的話，叫伊去醫院找父親，所以伊只好簽本票，當時如
    果伊沒有簽本票，伊父親就不能離開等語（見原審卷四第八
    五至八九頁）；暨(4)被告林天文於原審審理時以證人身分具
    結後證述：九十五年四月四日晚上二十三時許，有到「河邊
    春夢」，伊係事後到達，現場有伊、曾政國、林西田、王信
    評、林福朝等人，後來告訴人蔡樹雨的二個女兒也有到場。
    被告林福朝跟蔡樹雨說要如何還錢的事，被告林福朝沒有打
    告訴人蔡樹雨，被告林福朝叫伊、王信評、林西田毆打告訴
    人蔡樹雨；告訴人蔡樹雨不合作，所以被告林福朝才叫伊動
    手毆打他等情（見原審卷二第廿二至廿四頁、第廿七頁），
    均大致相符。(5)又本件被告曾政國、林西田、原審同案被告
    被告王信評係在晚上二十三時許遇見告訴人蔡樹雨，斯時並
    非適合討論債務之時間，且當時告訴人蔡樹雨身上並無足供
    清償債務之現金，則告訴人蔡樹雨若非行動自由已遭剝奪，
    豈會在遇見曾政國、林西田、王信評之後，逕行跟隨其等至
    他處討論債務，直到其女兒蔡麗雪、蔡金珠於半夜三更前來
    簽立本票交付予被告林福朝作為擔保之後始離去，足見告訴
    人蔡樹雨前揭所證述其是遭被告等人強行押走、留置等情，
    尚非無據，應堪採信。(6)告訴人蔡樹雨嗣於本院上訴審雖證
    稱：未被剝奪行動自由云云（見本院上訴卷第一七一頁）；
    被告曾政國否認告訴人蔡樹雨之行動自由已遭剝奪，分係事
    後迴護被告及飾詞卸責之詞，均不足採。
  (四)被告林西田雖否認參與強押告訴人蔡樹雨之行為云云。然依
    前述證人蔡樹雨、蔡麗雪、蔡金珠所述，可知告訴人蔡樹雨
    自九十五年四月四日當晚在臺南市安定區中崙里四號之某卡
    拉ＯＫ前搭上曾政國、林西田、王信評等人共同搭乘之九九
    ００－ＪＧ號自小客車前往「河邊春夢」時起，迄於證人蔡
    麗雪、蔡金珠簽署本票後偕同蔡樹雨離開「河邊春夢」為止
    ，告訴人蔡樹雨之行動自由均遭剝奪，並於「河邊春夢」遭
    被告等人毆打而無力反抗。顯見告訴人蔡樹雨始終無力反抗
    而獲取行動自由之重要原因，係遭在場之人暴力毆打。被告
    林西田既於蔡樹雨上述行動自由遭受剝奪之期間始終在場，
    並供認參與在「河邊春夢」毆打蔡樹雨之行為（見警卷第五
    六頁、本院上訴卷三八九頁、本院更一卷第一五一頁背面）
    ，已足認定該被告參與剝奪蔡樹雨行動自由之構成要件行為
    。況被告林西田復並於警詢中供承毆打蔡樹雨之原因，乃「
    我們在場的人問蔡樹雨要如何還錢，蔡樹雨均不回答，我們
    三人就打蔡樹雨」，而蔡樹雨之女兒前來「河邊春夢」之原
    由，係「蔡樹雨遭我們一直毆打後受不了....就打電話給他
    女兒」等語（見警卷第五六頁），益證被告林西田係因告訴
    人蔡樹雨未允諾還款而出手毆打蔡樹雨，並強押蔡樹雨及至
    其女兒蔡麗雪及蔡金珠到場搭救為止之事實。
  (五)被告林福朝、林西田、曾政國均否認有以「沒有錢就簽本票
    ，不簽的話就準備去醫院看妳父親」等語恐嚇被害人蔡麗雪
    、蔡金珠，及作勢要將告訴人蔡樹雨拖出毆打等方式，迫使
    被害人蔡麗雪、蔡金珠簽立本票之事。告訴人蔡樹雨雖於原
    審審理時，亦附和被告之辯解，改稱：伊確實有同意和被告
    曾政國，一起過去「河邊春夢」與被告林福朝談債務，伊與
    被告林福朝談債務的過程，有人從後面打伊，被告林福朝沒
    有叫那個人打伊，那天有談妥隔天伊要還被告林福朝四萬元
    、還被告曾政國三萬元；當時伊有打電話叫伊的女兒蔡麗雪
    、蔡金珠到「河邊春夢」，因為被告林福朝說伊沒信用，要
    伊叫家人來當保證人；在整個過程中，被告林福朝沒有跟伊
    講一些會讓伊害怕的話；伊沒聽見被告林福朝講說如果不還
    錢就讓伊住院，或不處理就把伊丟到大水溝裡這些話；被告
    林福朝說如果伊有誠意要還錢，就找一個保人出來；伊不知
    道伊女兒為何要簽本票，當時伊不在現場云云（見原審卷四
    第廿七至三十頁、第五七至五八頁）。然告訴人蔡樹雨並不
    否認前揭債務，係在案發之前六、七年所積欠（見原審卷四
    第廿四頁），核與被告林福朝於警詢時陳稱：該筆債務是告
    訴人蔡樹雨於六、七年前所借等語相符（見警卷第六頁）。
    又告訴人蔡樹雨於原審審理時復證述：伊被帶至「河邊春夢
    」之後，被告林福朝認為伊騙他，伊有被打；當時伊沒有錢
    可以還被告林福朝；被告林福朝叫伊還三十萬元，伊請女兒
    來當保人，女兒到場後有簽立三十萬元的本票，金額是被告
    林福朝叫女兒寫的；翌日晚間二十二時二十分許，伊見被告
    等人駕車前來伊住處時，伊即走進住處，關上鐵門各節（見
    原審卷四第廿八、卅九、五六至六一頁）。是姑不論告訴人
    蔡樹雨究竟積欠被告林福朝若干金額，及有無清償部分債務
    ，告訴人蔡樹雨在案發當天，既仍無力返還被告林福朝前開
    債務，則衡情告訴人蔡樹雨當無在避債多時之後，一反常態
    ，於案發之日在半路遇見被告曾政國等人時，竟自願與被告
    曾政國等人返回「河邊春夢」，和被告林福朝商談債務清償
    之事宜，並在半夜三更，大費周章撥打電話請女兒蔡麗雪、
    蔡金珠趕抵現場，簽立三十萬元本票後，始離開現場，嗣於
    九十五年四月五日二十二時二十分許，見被告等人登門要債
    時，態度卻又一百八十度轉變，未展現相同於前晚主動、積
    極與被告林福朝處理債務之誠意，反而立即進入屋內，並將
    門關上。從而，告訴人蔡樹雨於偵查中證述其係被迫坐上被
    告等人的車到「河邊春夢」，其在「河邊春夢」時，係在遭
    人毆打及以言詞恐嚇之情形下，方請其女兒蔡麗雪、蔡金珠
    前來「河邊春夢」，蔡麗雪、蔡金珠係為保護其安危，始依
    被告林福朝之要求，始簽立面額共三十萬元之本票乙節，較
    為可採。況被告林西田、林天文及原審同案被告王信評均坦
    承在「河邊春夢」時確有毆打告訴人蔡樹雨；且證人蔡麗雪
    、蔡金珠迭於偵查及原審審理中均一再證述：渠等於九十五
    年四月四日晚上，接到電話說父親被帶走，渠等到「河邊春
    夢」看父親時，父親有被人毆打，人身自由遭受拘束，對方
    說父親欠他們七萬元，如果不簽本票的話，就去醫院看父親
    ，並作勢要把父親拉走，渠等會害怕，為了能先把父親帶走
    ，才依對方要求簽立三十萬元本票等語綦詳，業如前述；再
    者，證人蔡麗雪、蔡金珠，在案發之前並不認識被告等人，
    倘無其事，當無設詞誣陷被告之理，足見告訴人蔡樹雨上揭
    翻異之詞及被告林福朝、林西田、曾政國空言否認強迫蔡樹
    雨之女簽發本票，均與真實相左而無可採信，自不能據此逕
    為有利於被告之認定。
  (六)被告林福朝雖矢口否認有參與上揭犯行，且查被告林福朝固
    未直接參與強押告訴人蔡樹雨至「河邊春夢」此部分犯行，
    然被告曾政國、林西田、林天文及原審同案被告王信評等人
    強押告訴人蔡樹雨前往「河邊春夢」之目的，係為迫使告訴
    人蔡樹雨清償其積欠被告林福朝之債務。且告訴人蔡樹雨被
    載往「河邊春夢」，行動自由遭受剝奪之期間，被告林福朝
    始終現場，被告林福朝更當場向告訴人蔡樹雨恐嚇稱「須以
    三十萬元處理，如不處理就把你丟下嘉南大圳」，俟告訴人
    蔡樹雨因向被告林福朝表示，錢已經還給「自目仔」，隨即
    遭人拖至「河邊春夢」後方毆打，直至告訴人蔡樹雨之女兒
    蔡麗雪、蔡金珠出面簽立前揭本票之後，告訴人蔡樹雨始被
    釋放乙情，分別經告訴人蔡樹雨、證人蔡麗雪、蔡金珠證述
    在卷，而被告林西田、林天文及原審同案被告王信評亦均供
    認其三人即係當時毆打告訴人蔡樹雨之人，均已如前述，是
    被告林福朝顯非僅單純在旁不知情之人，其與被告曾政國、
    林西田、林天文及原審同案被告王信評間，對於剝奪告訴人
    蔡樹雨行動自由及強迫蔡麗雪、蔡金珠簽發本票等犯行，確
    有犯意聯絡及行為分擔，要堪認定。否則，倘如被告林福朝
    所辯，其並無向告訴人蔡樹雨追討債務之意，係被告林西田
    、曾政國、林天文及原審同案被告王信評自行將告訴人蔡樹
    雨帶至其所經營之「河邊春夢」商討債務糾紛，則被告林福
    朝見被告林西田、林天文及原審同案被告王信評毆打告訴人
    蔡樹雨時，為免滋生事端，當要求林西田、林天文、王信評
    及告訴人蔡樹雨離去，始符常情，豈有再令告訴人蔡樹雨通
    知其女兒到場前來處理其等間之債務之理，是被告林福朝上
    開辯解，顯與事理有違，自非可採。
  (七)綜上，被告林福朝、曾政國、林西田及林天文關於本判決事
    實二所述犯行，均堪認定。
三、關於九十五年四月五日（即本判決事實三）部分：
  (一)被告曾政國、林西田、林天文及原審同案被告曾俊騰與王信
    評均不否認有於九十五年四月五日二十二時二十分許，共乘
    車牌號碼九九００－ＪＧ號自小客車，前往告訴人蔡樹雨位
    於臺南市○○區○○街八十五巷七十五弄三之六號住處；被
    告林西田當時有攜帶制式手槍及子彈；而被告林西田在抵達
    告訴人蔡樹雨住處之後，曾將上開槍彈交予被告林天文，被
    告林天文有當場擊發一槍。並在混亂中，將被害人蔡麗珍、
    蔡承諺、蔡博庭載走等事實。被告曾政國、林西田及林天文
    對於當日強押被害人蔡麗珍、蔡承諺、蔡博庭之妨害自由行
    為均為認罪之表示（見本院更一卷第八四頁背面）；被告林
    西田並供承攜帶手槍及子彈前往；被告林天文亦供承在蔡樹
    雨住處開槍等事實（見原審卷三第廿六頁、第廿八頁、第卅
    一頁、第五十至五二頁；原審卷五第一一九頁、第一三○頁
    ；本院更一卷第八六頁）。
  (二)證人蔡麗珍於偵查中證稱：當天共有五人至伊家押人，其中
    一人持槍，當時因為很亂，伊只有聽到一聲槍響；伊當時抱
    了二個小孩到隔壁報警，後來伊妹妹叫伊把小孩顧好，歹徒
    聽到就朝伊走過來，拿著球棒和一支槍叫伊上車，伊沒有說
    要自願上車，他們是同時押伊跟小孩，不是先押小孩，讓伊
    不放心才跟他們上車的；伊在車上聽到他們打電話給「黑糖
    」，問有沒有跟伊的家人聯絡，對方說沒有，要等電話，後
    來他們其中一人先下車，其他的人一直在車上，伊和小孩是
    在鹽行那邊被他們放下車的等語（見六二九一號偵查卷第三
    十、卅一頁）；於原審審理時證稱：九十五年四月五日晚間
    二十二時許，有曾政國、林西田、王信評、林天文、曾俊騰
    等人到伊家，有人拿槍、有人拿棍棒，押伊上車，伊當時抱
    著蔡承諺、蔡博庭，一手抱一個，伊記當時是被告曾政國開
    車，被告曾俊騰坐在伊的左手邊等語（見原審卷四第一一一
    至一一四頁）。
  (三)證人胡秀菊於偵查中證稱：伊看到時，蔡麗珍、蔡承諺、蔡
    博庭已經被押到車上，伊就叫司機把小孩放下來，他不願意
    並說，要小孩的話就到「河邊春夢」，伊沒放手，就被車子
    拖行了；伊還看到一名歹徒拿槍和棍子打蔡漢松，後來追很
    遠，蔡漢松在追時還跌倒，蔡金珠叫那個歹徒不要打蔡漢松
    ，那個歹徒才沒打，轉身回來坐車；當天伊有聽到一聲槍響
    等語（見六二九一號偵查卷第廿七、四七、四八頁）；於原
    審審理時證稱：當天伊聽見有人喊叫才下樓，伊下樓時看見
    孫子蔡承諺、蔡博庭已經在車上，後來伊就追到車旁，當時
    車窗沒關，伊就拉住司機旁邊的車窗，叫司機放伊孫子下來
    ，那個司機就回答伊說：「要孩子就到店裡」，伊一直叫他
    放了伊的孫子，他不放，把車子開走，伊拉著車門被拖著走
    ，後來伊放開手，膝蓋有受傷；伊有聽見二個孫子在車上哭
    ，蔡麗珍在安慰他們，但是沒有說話；伊當天有聽見一聲槍
    聲，但是沒有看見何人拿槍；伊沒有說要一起去等語（見原
    審卷五第十五至廿三頁）。
  (四)證人蔡文鵬於原審審理時證稱：當天晚上二十二時許，伊看
    到被告等人開車過來，伊的岳父蔡樹雨在家，伊叫岳父進入
    屋內，當時很混亂，伊記得被告林天文一下車就與伊起衝突
    ，伊看對方很多人就跑走，伊跑的時候有聽到槍聲，但沒有
    看見蔡麗珍、蔡承諺、蔡博庭是如何上車等語（見原審卷四
    第七五至七七頁）；
  (五)被告曾政國、林西田、林天文及原審同案被告曾俊騰及王信
    評對於事發當時，被告林天文確有持槍射擊一發，及渠等有
    與被害人蔡麗珍、蔡承諺、蔡博庭，共乘前開車牌號碼九九
    ００－ＪＧ號自小客車離開現場乙節，均不爭執，且曾政國
    、林西田、林天文、曾俊騰及王信評等人於原審最後審理期
    日，對於此部分妨害自由之犯行，更均為認罪之表示（見原
    審卷五第一○四至一○五頁）。此外，並有臺南市警察局鑑
    識課現場勘查報告一份、現場照片十二張、現場圖一份在卷
    可稽（見警第一四五至一四八頁），顯示現場留有傾倒娃娃
    車一部及拖鞋一雙及彈殼一枚。又扣案之手槍一支及子彈二
    顆，經送內政部警政署刑事警察局鑑定結果，認：「送鑑制
    式手槍係以色列ＩＭＩ廠九四一ＦＢＬ口徑九ＭＭ之制式半
    自動手槍，機械性能良好，可擊發同口徑制式子彈，認具殺
    傷力；送鑑子彈二顆，均係口徑九ＭＭ制式子彈，認具殺傷
    力。」有內政部警政署刑事警察局九十五年六月十二日刑鑑
    字第○九五○○五七七七二號槍彈鑑定書在卷可參（見警卷
    第一五七至一六０頁），足認本件扣案之槍彈確分屬槍砲彈
    藥刀械管制條例所列管之槍枝及彈藥無誤。則前揭被告曾政
    國、林西田及林天文共同妨害自由，以及被告林西田與林天
    文共同持有制式手槍及子彈等犯罪事實，均可認定。
  (六)雖被告林福朝及曾政國均矢口否認有共同持有槍彈之犯行云
    云。然：
  關於被告林福朝部分：按刑事法上關於未經許可持有槍枝、
    子彈罪之成立，所謂「持有」，並非必須親自對該槍、彈實
    行管領行為為必要，如以共同犯罪之意思，事先有犯意之合
    致，而由其中一部分人對該槍、彈實行占有、管領行為者，
    仍應論以該未經許可持有槍、彈之共同正犯，最高法院九十
    七年度台上字第三九九七號判決意旨可資參照。又原審同案
    被告王信評於九十五年四月十一日十五時許，帶警所起出之
    扣案槍彈，確係被告林福朝交予被告林西田，且目的係要債
    之用乙節，業經林西田證述明確（見原審卷五第一一九頁、
    第一三○頁、本院上訴卷第二三三頁、本院更一卷第一四二
    頁背面）。證人即同案被告林天文於本院上訴審再證稱：「
    （既是林西田交槍給你，何以你未把槍枝交還給林西田而交
    還給林福朝？）案發後，我們在車上要回去時，我就在車上
    接到林福朝的電話，叫我把槍還給他。」「（案發後多久，
    林福朝打電話叫你還槍？）開槍後三、五分鐘，我們把小孩
    及另外一個女的載走，我們之間就有人打電話問林福朝要如
    何處理。」「（林福朝如何說？）打電話向林福朝請示小孩
    及女子要如何處理，林福朝如何回話，我不知道，但林福朝
    在電話中有叫我把槍枝拿到安南區東和里慶和宮交還給他。
    」（見本院上訴卷第二四０、二四一頁），證述被告林福朝
    於彼等開槍押人之後，仍電話指示還槍。而被告林福朝迭自
    警詢、偵查至原審及本院上訴審時，均未抗辯其與被告林西
    田及林天文有何過節，堪信被告林西田及林天文並無誣陷被
    告林福朝之動機存在，則被告林福朝所辯，顯為卸責之詞，
    難以憑採。
  關於被告曾政國部分：(1)證人即同案被告林天文就其與曾政
    國、林西田、王信評及曾俊騰等五人是否知悉林天文帶有手
    槍前往蔡樹雨住處索討欠款乙節，於九十五年四月十七日上
    午警詢時明確證稱「我們五人都知道」等語（見警卷第廿五
    頁）。該被告又於本院更一審證述：伊於九十五年四月十七
    日上午係在歸仁分局之開放型大辦公室接受警詢，製作筆錄
    時旁邊有人走來走去，當時並未受到警察刑求逼供、強迫或
    暗示伊為特定之陳述，亦無恐嚇或交換條件之情形等語（見
    本院更一卷第一四三頁背面、第一四五頁正面）。並於原審
    明確陳述警詢中如此陳述，並無誣告其他被告之意等語（見
    原審卷三第四七頁）。足徵被告林天文於九十五年四月十七
    日上午接受警詢時，係出於該被告之自由意思而為陳述，足
    以確保其警詢陳述之可信性。又依被告曾政國於警詢中所述
    ，其與被告林天文為「認識約十幾年之朋友」（見警卷第六
    五頁），足認二人交情甚篤，可徵被告林天文並無設詞誣陷
    被告曾政國之風險。(2)參以證人即同案被告林西田於本院審
    理時亦證述：被告林福朝在「河邊春夢」將槍交給伊，伊就
    將之裝入一個大小剛好放那枝手槍之四方型黑色皮包內，「
    （該包包是專門要裝槍的包包？）是，那是軟皮的」，並將
    包包插在後腰褲間，上衣未紮入褲內，「（你說槍放在包包
    裡面，外觀是否看得出該包包裡裝槍？）細看可以看得出來
    ，是軟的」等語（見本院更一卷第一四一至一四四頁）。足
    徵林西田以外之另四人，得以依黑色皮包之外部顯露其內裝
    有手槍之形狀，而於到達蔡樹雨住處前得悉被告林西田攜有
    槍彈。是被告林天文於警詢中所證「我們五人都知道（有槍
    ）」，即非無據而堪憑採。(3)林西田並於本院上訴審證稱：
    「（你在案發現場把槍交給林天文時，旁邊有無其他之被告
    ？）當時現場有很多人，我沒有注意到我旁邊有無其他被告
    ，但林天文站在我旁邊，我就交給他。」「（你交給林天文
    時，是連同袋子交給他嗎？）我是把槍從袋子中拿出來交給
    林天文的。」（見本院上訴卷第二三五、二三六頁），證述
    被告林西田將槍交由林天文時，被告曾政國及原審同案被告
    曾俊騰、王信評亦在場目睹，益證被告林天文所證「我們五
    人都知道（有槍）」乙節與事實相符。
  證人即被告林天文雖於原審改稱：伊不知道林西田帶有槍枝
    ，因為林西田沒有說云云（見原審卷三第廿八頁）。再於本
    院上訴審證稱：伊未見到林福朝將槍交給林西田，雖有看到
    林西田拿一個黑色手提袋，但當時係根據生活經驗而猜測袋
    內係放手槍。事後因林福朝向伊索槍，伊才知道手槍是林福
    朝交給林西田云云（見本院上訴卷第二三八至二四０頁）。
    證人即被告林西田雖亦於本院更一審證述：林福朝拿槍給伊
    時，都沒有人看到，當時其他的人都已經在車上，伊係最後
    一位上車之人云云（見本院更一卷第一四二頁）。然而：
    (1)依上所述，可知被告林天文此部分證述，核與其先前於警
    詢之供述顯不相符。(2)被告林天文於本院上訴審證稱：「（
    林福朝有無在九十五年四月五日晚上在「河邊春夢」ＫＴＶ
    要你們幾人去向蔡樹雨要債？）有的。」「（當時有幾人在
    旁邊？）有我及曾政國、林西田、王信評及曾俊騰。」「（
    當時林福朝有無交手槍交給林西田？）有。」（見本院上訴
    卷第二三五頁）。可知被告曾政國、林西田與林天文、原審
    同案被告曾俊騰與王信評既均係受被告林福朝之託，前往告
    訴人蔡樹雨住處，向告訴人蔡樹雨索討其所積欠被告林福朝
    之債務，被告林福朝並於出發之前，特地交付上開槍彈予被
    告林西田，其用意係在以備不時之需，則被告林福朝當無刻
    意欺瞞其餘被告交付槍彈予證人林西田持有一事。況被告林
    西田復證述伊在收受上開槍彈後，即將槍彈放置在其腰際，
    且旁人若細看即可看出黑色皮包內裝有手槍，如前所述，則
    同車之其餘被告對於被告林西田攜帶槍彈前往討債乙節，在
    客觀上亦無難以察覺之情事；又林西田持上開槍彈，強押蔡
    麗珍上車，且由被告曾政國向被害人胡秀菊、蔡漢松告以：
    「要孩子就到『河邊春夢』」，此被告林西田持槍押人，及
    被告曾政國之開車去向，均係為達成被告林福朝託請其等索
    討債務之目的；再從證人蔡麗珍於偵查中之證述及被告等人
    之歷次供述可知，證人蔡麗珍在車上時，僅聽見被告等人撥
    打電話向被告林福朝詢問有無與告訴人蔡樹雨之家人聯絡之
    事，然被告曾政國及同案被告曾俊騰、王信評三人於現場聽
    聞槍聲，並與被告林西田及林天文共乘一部車輛離開現場後
    ，其等在車上，竟均未有討論、詢問甚至責罵究係何人私自
    攜帶槍彈到場之舉措，由上足認被告曾政國、林天文及原審
    同案被告曾俊騰、王信評在出發討債前，確實均知悉被告林
    福朝曾於出發前交付上開槍彈予被告林西田持有之事。是自
    被告林西田同意，並攜帶上開槍彈與曾政國、王信評、林天
    文、曾俊騰一同前往告訴人蔡樹雨住處，向告訴人蔡樹雨要
    債之時，被告曾政國、林西田、林天文及原審同案被告曾俊
    騰、王信評等人應與被告林福朝有共同持有上開槍彈，並由
    被告林西田攜帶管領上開槍彈之犯意之合致，殆屬無疑。(3)
    據此，被告林天文與林西田此部分翻異後之證述，亦屬刻意
    迴護被告曾政國之詞，亦無可採信。
  依上說明，被告曾政國辯稱：不知情、無犯意聯絡云云，顯
    係卸責之詞，不足採信。準此，被告曾政國、原審同案被告
    曾俊騰與王信評三人雖未直接碰觸該槍彈，惟參照前開最高
    法院九十七年度台上字第三九九七號判決意旨，被告曾政國
    仍無法解免其共同持有上開槍彈之刑責。
  (七)【被告林福朝持有槍彈之時間】被告林福朝始終否認曾經持
    有前述手槍及子彈，並將之交付被告林西田，且本件並無其
    他具體事證足認被告林福朝於九十五年四月四、五日案發前
    ，即已持有該等槍彈。雖本院認定被告林福朝並未參與九十
    五年四月五日強押被害人蔡麗珍、蔡承諺、蔡博庭之行為（
    理由詳後述不另為無罪諭知部分），故被告林福朝持有該等
    槍彈之時間，不影響所犯未經許可持有手槍與子彈等罪與他
    罪，究應分論併罰或以牽連關係從一重處斷之判斷。然其個
    人持有槍彈時間長短，仍與量刑輕重有一定程度之關係，是
    應依罪疑惟輕之原則，為有利於被告林福朝之認定，即被告
    林福朝係於九十五年四月五日將上述槍彈交付被告林西田之
    前未久，始為向蔡樹雨索債之目的而持有該等槍彈，附此敘
    明。
  (八)綜上所述，被告林福朝、曾政國、林西田及林天文關於本判
    決事實三所述犯行，亦堪認定。
四、檢察官固主張被告等人係基於擄人勒贖之犯意，先後將告訴
    人蔡樹雨及被害人蔡麗珍、蔡承諺、蔡博庭擄走，被告等人
    前開所為，應構成刑法第三百四十七條第一項之擄人勒贖罪
    嫌。惟按擄人勒贖罪，須行為人自始有使被害人以財物取贖
    人身之意思，如使被害人交付財物，別有原因，為達其取得
    財物之目的，而剝奪被害人之自由者，除應成立其他財產上
    之犯罪或牽連犯妨害自由罪外，要無成立擄人勒贖罪之餘地
    （最高法院六十五年度台上字第三三五六號判例意旨參照）
    。查被告林福朝、曾政國、林西田、林天文及原審同案被告
    王信評固於九十五年四月四日二十三時許，在臺南市安定區
    中崙里四號某卡拉ＯＫ前，強押告訴人蔡樹雨至「河邊春夢
    」，並於剝奪告訴人蔡樹雨人身自由之期間，以加害告訴人
    蔡樹雨生命、身體安危之方式，迫使被害人蔡麗雪、蔡金珠
    簽發三十萬元之本票作為擔保後，始讓告訴人蔡樹雨離去，
    手段固非法所允許，然被告曾政國、林西田、林天文及原審
    同案被告王信評等人主觀上既僅基於為他人催討債務之認識
    ，且被告林福朝與告訴人蔡樹雨間確有債權債務關係，前已
    敘及，揆諸前揭最高法院前揭判例要旨，被告等人使告訴人
    蔡樹雨交付財物或使被害人蔡麗雪、蔡金珠簽立上揭本票，
    既係別有原因，為達取得財物之目的，而剝奪告訴人蔡樹雨
    之自由，自難以擄人勒贖罪名相繩。又關於被告林福朝託請
    被告曾政國、林西田、林天文及原審同案被告王信評與曾俊
    騰於九十五年四月五日二十二時二十分許，共同持槍彈前往
    告訴人蔡樹雨住處討債，其中被告曾政國、林西田、林天文
    及原審同案被告王信評、曾俊騰再於混亂中將被害人蔡麗珍
    、蔡承諺、蔡博庭強押上車部分，手段雖屬非法，然被告曾
    政國、林西田、林天文及原審同案被告曾俊騰、王信評等人
    主觀上既係基於為被告林福朝催討債務之認識，難謂被告曾
    政國、林西田、林天文及原審同案被告曾俊騰、王信評等人
    行為當時主觀上有為自己或第三人不法所有之意圖。再觀之
    證人胡秀菊於偵查及原審審理時均證稱：當時開車之司機即
    被告曾政國，有告以：「要孩子就到『河邊春夢』」等語，
    則倘認被告曾政國、林西田、林天文及原審同案被告曾俊騰
    、王信評等人自始即有使被害人以財物取贖人身之故意，豈
    有自行告知被害人蔡麗珍、蔡承諺、蔡博庭之親人被告被害
    人等下落之理，益見被告等人之目的顯非為向被害人蔡麗珍
    、蔡承諺、蔡博庭之家人勒索贖金，揆諸上開判例意旨，要
    無成立擄人勒贖罪之餘地。
五、又行為後法律有變更者，適用行為時之法律。但行為後之法
    律有利於行為人者，適用最有利於行為人之法律，新刑法（
    九十四年二月二日公布，於九十五年七月一日施行）第二條
    第一項定有明文，故行為人實施犯罪行為後，法律有變更，
    依上開新刑法第二條第一項規定，原則上應適用行為時之法
    律，例外於新法較有利於行為人時，始適用新法，即採「從
    舊從輕原則」。惟基於罪刑法定原則及法律不溯及既往原則
    ，行為之處罰，以行為時之法律有明文規定者為限，必行為
    時與行為後之法律均有處罰之規定，始有新法第二條第一項
    之適用（最高法院九十五年度第八次刑事庭會議決議意旨參
    照），至新舊法孰重孰輕，應以其可罰性範圍及刑之重輕為
    主要比較對象：
  關於牽連犯規定：修正後新刑法既刪除第五十五條後段牽連
    犯之相關規定，則前開數行為，自應以數個獨立之罪論處，
    併合處罰後合併定其應執行刑。比較新舊刑法適用之結果，
    以修正前之舊刑法規定較有利於被告，依新刑法第二條第一
    項前段規定，應適用修正前之舊刑法規定。
  關於定執行刑部分：刑法第五十一條第五款關於宣告多數有
    期徒刑者，定應執行刑之最長刑期由「不得逾二十年」經修
    正為「不得逾三十年」，經比較新舊法，修正後刑法第五十
    一條第五款之規定並非有利於被告等人，故應適用修正前之
    行為時法。
  經比較修正前後之上揭新舊法律，綜合一切罪刑之結果，被
    告林福朝、曾政國、林西田、林天文等人行為後之法律，並
    未有利於行為人，故應依刑法第二條第一項前段規定，適用
    修正前之舊法規定（易刑處分部分除外，詳後說明）。
  又：(1)關於共同正犯規定：修正前刑法第二十八條規定關於
    「實施」一語，依實務見解認係涵蓋陰謀、預備、著手、實
    行概念在內（司法院卅一年院字第二四０號解釋），即承認
    陰謀共同正犯、預備共同正犯，非僅侷限於直接從事構成犯
    罪事實之行為，故解釋上包括「共謀共同正犯」，基於近代
    刑法之個人責任原則及法治國人權保障之思想，應以不承認
    「陰謀共同正犯」與「預備共同正犯」為當，新法為杜爭議
    ，而將「實施」一語，修正為「實行」；且修正後，並無礙
    於「共謀共同正犯之存在」。故依新舊法均成立共同正犯（
    實施正犯或共謀共同正犯），因其成立要件及刑罰效果均未
    變更，自無新舊法比較之問題，應依一般法律適用原則，適
    用現行刑法第二十八條（最高法院九十五年台上字第五五九
    九、二六六九號、九十六年台上字第八二九號判決參照）。
    (2)關於累犯規定：修正後刑法第四十七條第一項規定：「受
    徒刑之執行完畢，或一部之執行而赦免後，五年以內故意再
    犯有期徒刑以上之罪者，為累犯，加重本刑至二分之一。」
    此與修正前刑法第四十七條規定：「受有期徒刑之執行完畢
    ，或受無期徒刑或有期徒刑一部之執行而赦免後，五年以內
    再犯有期徒刑以上之罪者，為累犯，加重本刑至二分之一。
    」規定有所不同，亦即修正後刑法關於累犯之規定，其五年
    以內再犯之罪以故意犯為限，始應論以累犯，而舊法該條之
    規定並未區分行為人故意或過失。查被告林福朝前有如事實
    欄所載之前案科刑及執行紀錄，其前受有期徒刑之執行完畢
    後，五年以內故意再犯本件有期徒刑以上之罪，不論依新舊
    法規定，均應論以累犯，即無庸為新舊法之比較（最高法院
    九十七年度第二次刑事庭會議決議意旨參照）。(3)又刑法施
    行法第一條之一第一項規定，中華民國九十四年一月七日刑
    法修正施行後，刑法分則編所定罰金之貨幣單位為新台幣。
    第二項前段規定九十四年一月七日刑法修正時，刑法分則編
    未修正之條文定有罰金者，自九十四年一月七日刑法修正施
    行後，就其所定數額提高為三十倍。上開規定，相較於罰金
    罰鍰提高標準條例（已廢止）第一條前段規定，僅係文字修
    正，亦無新舊法比較問題，應逕適用刑法施行法第一條之一
    之規定。(4)槍砲彈藥刀械管制條例雖於九十七年十一月二十
    六日修正第七條規定，然僅增列第五項規定：「意圖供自己
    或他人犯罪之用，以強盜、搶奪、竊盜或其他非法方法，持
    有依法執行公務之人所持有之第一項所列槍砲、彈藥者，得
    加重其刑至二分之一。」對於第七條第四項未經許可持有手
    槍罪，則未予修正變更，是本件無比較新舊槍砲彈藥刀械管
    制條例適用之問題，併予敘明。
  再按行為後法律有變更，比較裁判前之法律孰為有利於行為
    人時，應就罪刑有關之一切情形，比較其全部之結果，而為
    整個適用，不能割裂而分別適用有利益之條文。但此之所謂
    不能割裂適用，係指與罪刑有關之本刑而言，不包括易刑處
    分，事關刑罰執刑（行）之易刑處分仍應分別適用最有利於
    行為人之法律。易言之，倘所處之主刑同時有徒刑、拘役易
    科罰金、罰金易服勞役之情形時，關於易科罰金、易服勞役
    部分應分別為新舊法有利不利之比較，依刑法第二條第一項
    從舊從輕原則定其易刑之標準（最高法院九十六年台非字第
    二三四號判決意旨參照）。查修正前刑法第四十二條第二項
    規定：「易服勞役以一元以上三元以下折算一日，但勞役期
    限不得逾六個月。」又被告等人行為時之易服勞役折算標準
    ，業據廢止前罰金罰鍰提高標準條例第二條前段規定，就其
    原定數額提高為一百倍折算一日，則被告等人行為時之易服
    勞役折算標準，應以銀元三百元即新臺幣九百元折算一日。
    惟新修正刑法第四十二條第三項規定：「易服勞役以新臺幣
    一千元、二千元或三千元折算一日，但勞務期期限不得逾一
    年。」比較修正前、後之易服勞役折算標準，如折算期限未
    逾未六個月者，以修正後之規定較有利於被告，如折算期限
    已逾六個月者，以修正前之規定較有利於被告，故就易服勞
    役之折算標準部分，仍應適用修正後刑法第四十二條第三項
    之規定。
六、論罪：
  (一)九十五年四月四日部分：
  按刑法第三百零二條第一項、第三百零四條第一項及第三百
    零五條之罪，均係以人之自由為其保護之法益。而刑法第三
    百零二條第一項之罪所稱之非法方法，已包括強暴、脅迫或
    恐嚇等一切不法手段在內。因之，如以非法方法剝奪他人行
    動自由行為繼續中，再對被害人施加恐嚇，或以恐嚇之手段
    迫使同一被害人行無義務之事，則其恐嚇行為，仍屬於非法
    方法剝奪行動自由之部分行為，應僅論以刑法第三百零二條
    第一項之罪，無另成立同法第三百零四條或第三百零五條之
    罪之餘地。又刑法第三百零二條第一項之妨害自由罪，原以
    強暴、脅迫為構成要件，其因而致普通傷害，乃強暴、脅迫
    當然之結果，除另有傷害故意外，仍祗成立該條項之罪，無
    同法第二百七十七條第一項傷害罪規定之適用」（最高法院
    八十九年度台上字第七八○號判決意旨、三十年度上字第三
    七０一號判例參照）。從而，被告林福朝、曾政國、林西田
    、林天文於剝奪告訴人蔡樹雨之行動自由行為持續中，恐嚇
    及傷害告訴人蔡樹雨部分，自無庸另論刑法第三百零五條之
    恐嚇罪及同法第二百七十七條第一項之傷害罪。是核被告林
    福朝、林西田、林天文、曾政國所為如事實欄二所示妨害告
    訴人蔡樹雨人身自由之行為，係犯刑法第三百零二條第一項
    剝奪他人行動自由罪。
  又刑法第三百零五條之恐嚇危害安全罪，係指單純以將來加
    害生命、身體、自由、名譽、財產之事，恐嚇他人致生危害
    於安全者而言，如對於他人之生命、身體等，以現實之強暴
    、脅迫手段加以危害要挾，使人行無義務之事或妨害人行使
    權利，即應構成刑法第三百零四條之強制罪，縱有恐嚇行為
    ，亦僅屬犯強制罪之手段，無更論以恐嚇危害安全罪之餘地
    （最高法院八十四年度台非字第一九四號判決參照）。故被
    告林福朝、林西田、林天文、曾政國所為事實欄二所示迫使
    被害人蔡麗雪、蔡金珠簽立前開本票而行無義務之事部分，
    係犯刑法第三百零四條第一項之強制罪。彼等被告以加害告
    訴人蔡樹雨生命、身體安危之言詞，恐嚇被害人蔡麗雪、蔡
    金珠，其目的係在對被害人蔡麗雪、蔡金珠施加脅迫，以達
    使被害人蔡麗雪、蔡金珠簽立本票之目的，被告等人之恐嚇
    行為，僅屬強制行為之手段，應僅成立刑法第三百零四條第
    一項之強制罪，不另構成刑法第三百零五條之恐嚇危害安全
    罪。
  檢察官就此部分，認成立刑法三百四十七條第一項擄人勒贖
    罪，容有誤會，詳如前述，因基礎事實同一，乃依法變更起
    訴法條。
  被告林福朝、林西田、林天文、曾政國等人對於被害人蔡麗
    雪、蔡金珠施加脅迫，以達使被害人蔡麗雪、蔡金珠簽立本
    票，有想像競合關係，僅論一強制罪。
  上開被告剝奪告訴人蔡樹雨行動自由，迫使被害人蔡麗雪、
    蔡金珠簽立本票，目的均為迫使告訴人蔡樹雨清償債務，其
    等所犯刑法第三百零二條第一項剝奪他人行動自由罪與第三
    百零四條第一項強制罪間，有原因目的之牽連關係，應依修
    正前刑法第五十五條後段規定，從一重依剝奪他人行動自由
    罪處斷。
  被告林福朝、曾政國、林西田、林天文及原審同案被告王信
    評間，有犯意聯絡及行為分擔，均為共同正犯。
  被告林福朝有上開如事實欄一所載之前案科刑及執行紀錄，
    有臺灣高等法院被告前案紀錄表在卷可憑，其於五年以內故
    意再犯此部分有期徒刑以上之罪，應依修正前刑法第四十七
    條之規定論以累犯，並加重其刑。
  (二)九十五年四月五日部分：
  被告林福朝、曾政國、林西田、林天文所為如事實欄三所示
    持有前揭手槍、子彈，係犯槍砲彈藥刀械管制條例第七條第
    四項未經許可持有手槍罪、同條例第十二條第四項未經許可
    持有子彈罪。
  被告曾政國、林西田、林天文所為如事實欄三所示將被害人
    蔡麗珍、蔡承諺、蔡博庭強押上車之行為，係犯刑法第三百
    零二條第一項剝奪他人行動自由罪。檢察官認此部分亦成立
    刑法三百四十七條第一項擄人勒贖罪，依前說明，亦有未洽
    ，起訴法條亦應予變更。
  被告林福朝、曾政國、林西田、林天文等以一行為同時持有
    手槍及子彈，係觸犯構成要件不同之罪名，為想像競合犯，
    應從一重論以未經許可持有手槍罪。
  被告曾政國、林西田、林天文等以一行為同時強押被害人蔡
    麗珍、蔡承諺、蔡博庭上車之行為，亦有想像競合關係，僅
    論一剝奪他人行動自由罪。
  被告曾政國、林西田、林天文所犯剝奪他人行動自由罪與未
    經許可持有手槍罪間，有方法結果之牽連關係，應依修正前
    刑法第五十五條後段規定，從一重之未經許可持有手槍罪處
    斷。
  被告林福朝、曾政國、林西田、林天文及原審同案被告曾俊
    騰、王信評間，就未經許可持有手槍部分；被告曾政國、林
    西田、林天文及原審同案被告曾俊騰、王信評間，就剝奪他
    人行動自由部分，各有犯意聯絡及行為分擔，均為共同正犯
    。
  被告林福朝有上開如事實欄一所載之前案科刑及執行紀錄，
    已如前述，其於五年以內故意再犯本件未經許可持有手槍罪
    （林福朝未犯此部分剝奪他人行動自由罪部分，理由詳後）
    ，亦應依修正前刑法第四十七條之規定論以累犯，並加重其
    刑。
  被害人蔡承諺、蔡博庭分別為93年4月及94年4月出生，有其
    等戶役政列印資料在卷可按（見本院更一卷第一六九、一七
    一頁），其等於案發時均為未滿三歲之幼童，被告曾政國、
    林西田、林天文等人亦均肯認其二人均為未滿十八歲之兒童
    （見本院更一卷第八六頁不爭執之事項），被告曾政國、林
    西田及林天文均為成年人故意對其等犯罪，應依兒童及少年
    福利法第七十條第一項前段加重其刑。
  (三)被告林福朝係因告訴人蔡樹雨未依其於九十五年四月四日在
    「河邊春夢」所為允諾還款之後，始於九十五年四月五日夜
    間再託請被告曾政國、林西田、林天文及原審同案被告王信
    評、曾俊騰再次持槍前往告訴人蔡樹雨住處索債，故被告曾
    政國、林西田、林天文等人並非自始即決定先後於九十五年
    四月四日及五日二度以押人方式索討債務。況被告林福朝並
    未參與九十五年四月五日之強押被害人蔡麗珍、蔡承諺、蔡
    博庭之行為（理由詳後不另為無罪諭知部分），益徵被告曾
    政國、林西田、林天文等人於九十五年四月五日之剝奪他人
    行動自由罪犯行，係當時在場之被告曾政國、林西田、林天
    文及原審同案被告王信評、曾俊騰等人臨時起意而為之。被
    告曾政國、林西田、林天文就事實欄二、三所犯之二次剝奪
    他人行動自由行為，既非出於概括犯意而為，而係另行起意
    而犯，應分論併罰。公訴意旨認為二個行為係依概括犯意而
    為，尚有未洽，併此敘明。
七、原審予被告林福朝、曾政國、林西田及林天文等人論罪科刑
    ，固非無見。惟：(1)被告林福朝、曾政國、林西田及林天文
    就九十五年四月四日（即事實欄二）部分所犯剝奪他人行動
    自由罪及強制罪之間；被告曾政國、林西田及林天文就九十
    五年四月五日（即事實欄三）所犯未經許可持有手槍及剝奪
    他人行動自由罪之間，犯罪目的均係向告訴人蔡樹雨逼債，
    二者間有刑法修正前牽連犯之關係，應從一重罪處斷，原判
    決均認係分別犯罪，為數罪併罰，委有欠妥。(2)被告曾政國
    、林西田及林天文故意對未滿十八歲之兒童蔡承諺、蔡博庭
    犯罪，原判決未依兒童及少年福利法第七十條第一項前段加
    重其刑，於法亦有未合。被告林福朝上訴否認犯罪，被告曾
    政國上訴否認告訴人蔡樹雨於九十五年四月四日在「河邊春
    夢」行動自由已遭剝奪及九十五年四月五日共同持有槍彈，
    被告林西田否認參與九十五年四月四日剝奪告訴人蔡樹雨之
    行動自由，被告林西田、林天文並上訴認為原判決量刑過重
    ，均指摘原判決不當，雖均無足取。但原判決除確定之王信
    評、曾俊騰部分，及被訴傷害胡秀菊部分公訴不受理部分外
    ，既有可議，自屬無法維持，應由本院撤銷改判。
八、爰審酌被告林福朝為向告訴人蔡樹雨催討債務，夥同被告曾
    政國、林西田、林天文及原審同案被告王信評，恃人多勢眾
    ，共同剝奪告訴人蔡樹雨行動自由，迫使被害人蔡麗雪、蔡
    金珠簽立本票；再夥同曾政國、林西田、林天文及原審同案
    被告曾俊騰、王信評非法持有槍彈，嚴重危害社會治安及人
    身安全。被告曾政國、林西田、林天文又持槍強押被害人蔡
    麗珍、蔡承諺、蔡博庭，行徑囂張，目無法紀；依被告林福
    朝、曾政國、林西田、林天文涉案之程度、主從關係、犯罪
    方法、手段、所生之危害及犯後之態度等一切情狀，分別量
    處如主文所示之刑，並就罰金部分諭知易服勞役之折算標準
    ，以資懲儆。被告林福朝、曾政國、林西田、林天文等人於
    九十五年四月四日所犯剝奪他人行動自由部分，係於於九十
    六年四月廿四日以前犯罪，應依中華民國九十六年罪犯減刑
    條例第二條第一項第三款之規定各減其等宣告刑期二分之一
    。至於被告林福朝、曾政國、林西田及林天文等人所犯未經
    許可持有手槍部分，因量處逾有期徒刑一年六月之刑，依中
    華民國九十六年罪犯減刑條例第三條第一項第四款之規定，
    不予減刑。扣案以色列ＩＭＩ廠製九四一ＦＢＬ口徑九ＭＭ
    之制式半自動手槍一枝（槍枝管制編號000000000
    0號，含彈匣一個），乃違禁物，應依刑法第三十八條第一
    項第一款規定，宣告沒收。至扣案經鑑定機關試射之制式子
    彈二顆及現場遺留之彈殼一枚，不再具有殺傷力，已不復為
    違禁物性質，故不為沒收之宣告。又被害人蔡金珠所簽發之
    面額七萬元、三萬元本票各一紙及面額五萬元本票四紙，雖
    係被告林福朝犯本罪所得之物，因未為扣案，無法證明其未
    滅失存在，為免執行困難，乃不予宣告沒收。另被告等人犯
    本案所用之球棒或棒棍等物，均未扣案，復無證據證明上開
    球棒或棒棍等物確係被告等人所有，亦不予宣告沒收。
丙、不另為無罪諭知部分：
一、公訴意旨另認：被告曾政國、林西田、林天文及原審同案被
    告王信評、曾俊騰等人共同強押被害人蔡麗珍、蔡承諺、蔡
    博庭上車，係與被告林福朝共同基於擄人勒贖之犯意聯絡，
    而推由曾政國、林西田、林天文、王信評、曾俊騰等人下手
    實施之行為。因認被告林福朝就此部分犯行另涉有刑法第三
    百四十七條第一項之擄人勒贖罪嫌。
二、按犯罪事實應依證據認定之，無證據不得認定犯罪事實；不
    能證明被告犯罪者，應諭知無罪之判決，刑事訴訟法第一百
    五十四條第二項、第三百零一條第一項分別定有明文。又事
    實之認定，應憑證據，如未能發現相當證據，或證據不足以
    證明，自不能以推測或擬制之方法，為裁判基礎；且認定犯
    罪事實所憑之證據，雖不以直接證據為限，間接證據亦包括
    在內，然而無論直接證據或間接證據，其為訴訟上之證明，
    須於通常一般之人均不致有所懷疑，而得確信其為真實之程
    度者，始得據為有罪之認定，倘其證明尚未達到此一程度，
    而有合理之懷疑存在而無從使事實審法院得有罪之確信時，
    即應由法院為諭知被告無罪之判決（最高法院四十年度台上
    字第八六號、七十六年度台上字第四九八六號判例意旨參照
    ）。
三、訊據被告林福朝堅詞否認授意或共謀強押被害人蔡麗珍、蔡
    承諺、蔡博庭等人。辯稱：伊沒有參與上開犯行等語。經查
    ：
  (一)雖被告曾政國、林西田、林天文及原審同案被告王信評、曾
    俊騰前往告訴人蔡樹雨上開住處之目的，係受被告林福朝之
    委託，追討告訴人蔡樹雨積欠被告林福朝之債務，並於出發
    前將上述槍彈交予被告林西田，攜同前往告訴人蔡樹雨住處
    ，且被告林福朝有說不管用什麼方法都可以，只要把錢拿回
    來；被告曾政國復向被害人胡秀菊、蔡漢松告以：「要孩子
    就到『河邊春夢』」，而堪認林西田等持被告林福朝所交付
    之槍彈，用以強押被害人蔡麗珍、蔡承諺、蔡博庭上車之事
    實。然上述各節，仍無法排除被告曾政國、林西田、林天文
    及原審同案被告王信評、曾俊騰係因其等在蔡樹雨住處遭逢
    激烈抵抗，逾越其等與被告林福朝之事前謀議，臨時決定而
    強押被害人蔡麗珍、蔡承諺、蔡博庭等三人之可能性。至於
    被告林福朝所提「無論用何方法都可以，只要把錢回來」乙
    節，是否包括強押婦孺以迫使告訴人蔡樹雨依日前允諾而為
    清償，亦非無疑。質言之，上開其他被告受被告林福朝之託
    持槍前往索債並將被害人等強押上車等客觀事實，尚難憑以
    嚴格證明其他到場被告強押被害人等之行為，係基於與被告
    林福朝之共同犯罪聯絡而下手實施。
  (二)證人即被告被告林天文於本院上訴審證述：「（案發後多久
    ，林福朝打電話叫你還槍？）開槍後三、五分鐘，我們把小
    孩及另外一個女的載走，我們之間就有人打電話問林福朝要
    如何處理。」「（林福朝如何說？）打電話向林福朝請示小
    孩及女子要如何處理，林福朝如何回話，我不知道，但林福
    朝在電話中有叫我把槍枝拿到安南區東和里慶和宮交還給他
    。」等語（見本院上訴卷第二四０、二四一頁）。關於被告
    林天文等釋放蔡麗珍、蔡承諺及蔡博庭三人下車之原因，該
    被告上開證述，雖未供稱林福朝如何指示，然其等既於與被
    告林福朝通話後釋放被害人蔡麗珍、蔡承諺、蔡博庭等，應
    可推知該等前往告訴人蔡樹雨住處之人，係受林福朝指示而
    釋放該等被害人。設若被告林天文等，於九十五年四月五日
    前往告訴人蔡樹雨住處強押被害人蔡麗珍、蔡承諺、蔡博庭
    等人，係基於與被告林福朝共同犯意之聯絡，其等強押該等
    被害人之後，應係將之直接帶往被告林福朝所在之「河邊春
    夢」，而不必再請示被告林福朝如何處置。然被告林天文於
    本院更一審再證稱：「曾政國在開車，叫我問林福朝孩子的
    部份要如何處理，林福朝沒有說。（你跟林福朝通電話之前
    ，林福朝是否知道你們四個將蔡麗珍跟孩子押上車？）他不
    知道，也沒有交代這樣做....（林福朝知道他們有押蔡麗珍
    及他的小孩三人時，當時他有何反應？）他說帶人要做什麼
    ，他的反應是莫名其妙，為什麼要帶人來累贅」等語（見本
    院更一卷第一四五頁背面、一四六頁背面）。被告曾政國既
    於強押被害人蔡麗珍、蔡承諺、蔡博庭等人之後，令被告林
    天文電詢被告林福朝如何處置，足徵此等強押被害人之行為
    ，逸脫全體被告事前之犯意聯絡範圍，而為在場人之臨時決
    定。而被告林福朝既未事前授意（交代），於行為時亦不知
    有此等強押婦孺之行為，又於行為完成獲知此節之後為「莫
    名其妙」及「反對表示累贅」之反應，益證被告林福朝並未
    參與此部分犯罪之謀議與實施。
  (三)被告曾政國、林西田、林天文與原審同案被告王信評、曾俊
    騰固係受被告林福朝之委託，前往告訴人蔡樹雨住處追討告
    訴人蔡樹雨積欠被告林福朝之債務。然曾政國、林西田、王
    信評、林天文、曾俊騰等五人，均為身材壯碩之成年人，其
    五人共乘一部自小客車前往告訴人蔡樹雨住處時，車內已無
    多餘空間，設若被告林福朝於委託被告曾政國、林西田、林
    天文與原審同案被告王信評、曾俊騰前往向告訴人蔡樹雨催
    討債務時，即有強行押走告訴人蔡樹雨或其家人，以此方式
    迫使告訴人蔡樹雨或其家人出面處理債務之意，被告林福朝
    自無僅令曾政國、林西田、王信評、林天文、曾俊騰共乘一
    部自小客車前往告訴人蔡樹雨住處。
  (四)由此足認被告曾政國、林西田、林天文及原審同案被告王信
    評、曾俊騰等人應係聽聞被告林天文開槍射擊，為求順利脫
    身，始於混亂中，未經徵得被告林福朝同意，臨時決定將被
    害人蔡麗珍、蔡承諺、蔡博庭強押上車。是本件依檢察官所
    舉證據及本院調查所得，既尚不足以使本院卻除合理之懷疑
    ，而達確信被告曾政國、林西田、林天文及原審同案被告王
    信評、曾俊騰此部分犯行，亦在被告林福朝與其他共犯威逼
    向告訴人蔡樹雨討債之預定計畫之內，揆諸前開說明，即不
    得遽為不利被告林福朝之認定，應認不能證明被告林福朝犯
    罪。
四、公訴意旨就此部分，認為與經起訴之九十五年四月四日在「
    河邊春夢」強押告訴人蔡樹雨部分，均係犯刑法第三百四十
    七條第一項之擄人勒贖罪嫌，而有修正前刑法之連續犯關係
    （見起訴書第八頁倒數第十至十三行），而另一部分之起訴
    事實（即九十五年四月四日之犯行），既經論罪科刑，故被
    告林福朝此部分之被訴事實，即應不另為無罪判決之諭知。
五、原審認為被告林福朝此一部分之被訴犯罪「罪嫌尚有不足」
    （見原判決卅一頁倒數第十四行），事實認定原無不合，檢
    察官上訴主張被告林天文於原審證述被告林福朝指示不管用
    人麼方法都可以，只要把錢拿回來等語；被告曾政國於押走
    被害人等時向蔡樹雨之配偶胡秀菊告稱來「河邊春夢」談如
    何還錢等語；且被告曾政國等用以押人之槍彈係被告林福朝
    所提供，均足認強押被害人蔡麗珍、蔡承諺、蔡博庭等，亦
    屬被告林福朝與其他被告討債之預定計畫，而指摘原判決此
    部分之事實認定違誤，依上說明，亦無足取。又原判決參照
    最高法院八十四年度台上字第一九二號判決意旨，就此部分
    諭知無罪之判決。然上開最高法院判決意旨係限於「檢察官
    所起訴之二罪，客觀上顯無罪名或犯罪構成要件相同，而得
    成立連續犯」之情形，始應依數罪併罰之方式處理。本件檢
    察官起訴被告林福朝、曾政國、林西田、林天文及原審同案
    被告王信評二次擄人勒贖之行為，行為目的均為索債，客觀
    上均係強押告訴人（被害人）而剝奪其等行動自由而為犯罪
    構成要件相同之罪，檢察官認為二次犯罪間應成立連續犯之
    認定，雖為本院所不採，但並非全然無憑，亦非屬「客觀上
    顯無罪名或犯罪構成要件相同，而得成立連續犯之情形」，
    故檢察官既認為被告林福朝九十五年四月四日強押告訴人蔡
    樹雨之行為，與此部分即九十五年四月五日被訴強押被害人
    蔡麗珍、蔡承諺、蔡博庭之行為間，存有連續犯之關係，而
    本院認為被告林福朝九十五年四月四日之剝奪行動自由行為
    成立犯罪並經論罪科刑，此九十五年四月五日不能證明犯罪
    之部分，即應不另為無罪判決之諭知。原判決錯誤解讀最高
    法院八十四年度台上字第一九二號判決意旨，就此部分另諭
    知被告林福朝無罪之判決，自有未洽，檢察官上訴另指摘原
    判決另行諭知無罪判決有所不當，則有理由，應由本院將原
    判決諭知被告林福朝無罪之部分予以撤銷，以期適法。
據上論結，應依刑事訴訟法第三百六十九條第一項前段、第三百
六十四條、第二百九十九條第一項前段、第三百條，刑法第二條
第一項前段、第二十八條、第三百零二條第一項、第三百零四條
第一項、第四十七條第一項、第四十二條第三項、第三十八條第
一項第一款，修正前刑法第五十五條、第五十一條第五款，槍砲
彈藥刀械管制條例第七條第四項、第十二條第四項，兒童及少年
福利法第七十條第一項，刑法施行法第一條之一第一項、第二項
前段，中華民國九十六年罪犯減刑條例第二條第一項第三款、第
七條，判決如主文。
本案經檢察官張太龍到庭執行職務。
中    華    民    國   100    年    4     月    12    日
                  刑事第二庭    審判長法  官  葉居正
                                      法  官  張桂美
                                      法  官  陳欽賢
以上正本證明與原本無異。
如不服本判決應於收受送達後10日內向本院提出上訴書狀，其未
敘述上訴理由者，並得於提起上訴後10日內向本院補提理由書（
均須按他造當事人之人數附繕本）「切勿逕送上級法院」。
                                      書記官  施淑華
中    華    民    國   100    年    4     月    12    日
附錄本案論罪科刑法條：
中華民國刑法第三百零二條
私行拘禁或以其他非法方法，剝奪人之行動自由者，處5年以下
有期徒刑、拘役或3百元以下罰金。
因而致人於死者，處無期徒刑或7年以上有期徒刑，致重傷者，
處3年以上10年以下有期徒刑。
第1項之未遂犯罰之。
中華民國刑法第三百零四條
以強暴、脅迫使人行無義務之事或妨害人行使權利者，處 3 年
以下有期徒刑、拘役或 3 百元以下罰金。
前項之未遂犯罰之。
槍砲彈藥刀械管制條例第七條
未經許可，製造、販賣或運輸火砲、肩射武器、機關槍、衝鋒槍
、卡柄槍、自動步槍、普通步槍、馬槍、手槍或各類砲彈、炸彈
、爆裂物者，處死刑、無期徒刑或七年以上有期徒刑；處徒刑者
，併科新臺幣三千萬元以下罰金。
未經許可，轉讓、出租或出借前項所列槍砲、彈藥者，處無期徒
刑或五年以上有期徒刑，併科新臺幣一千萬元以下罰金。
意圖供自己或他人犯罪之用，而犯前二項之罪者，處死刑或無期
徒刑；處徒刑者，併科新臺幣五千萬元以下罰金。
未經許可，持有、寄藏或意圖販賣而陳列第一項所列槍砲、彈藥
者，處五年以上有期徒刑，併科新臺幣一千萬元以下罰金。
意圖供自己或他人犯罪之用，以強盜、搶奪、竊盜或其他非法方
法，持有依法執行公務之人所持有之第一項所列槍砲、彈藥者，
得加重其刑至二分之一。
第一項至第三項之未遂犯罰之。
槍砲彈藥刀械管制條例第十二條
未經許可，製造、販賣或運輸子彈者，處1年以上7年以下有期徒
刑，併科新臺幣500萬元以下罰金。
未經許可，轉讓、出租或出借子彈者，處6月以上5年以下有期徒
刑，併科新臺幣300萬元以下罰金。
意圖供自己或他人犯罪之用，而犯前二項之罪者，處3年以上10
年以下有期徒刑，併科新臺幣700萬元以下罰金。
未經許可，持有、寄藏或意圖販賣而陳列子彈者，處5年以下有
期徒刑，併科新臺幣300萬元以下罰金。
第1項至第3項之未遂犯罰之。